【裁判字號】    97,易,2201
【裁判日期】    980123
【裁判案由】    詐欺
【裁判全文】
臺灣彰化地方法院刑事判決              97年度易字第2201號
公  訴  人  臺灣彰化地方法院檢察署檢察官
被      告  甲○○
上列被告因詐欺案件，經檢察官聲請簡易判決處刑（97年度偵字
第9370號），本院北斗簡易庭認不宜以簡易判決處刑，簽移由普
通庭依通常程序審理（97年度員簡字第716號）及移送併案審理
（臺灣臺中地方法院檢察署97年度偵字第17806號、臺灣桃園地
方法院檢察署97年度偵字第16955號），被告於準備程序中對被
訴事實為有罪之陳述，經合議庭裁定改由獨任法官行簡式審判程
序，本院判決如下：
    主  文
甲○○幫助意圖為自己不法之所有，以詐術使人將本人之物交付
，處有期徒刑肆月，如易科罰金，以新台幣壹仟元折算壹日。
    事  實
一、甲○○明知金融機構帳戶之存摺及提款卡係供自己使用之重
    要理財工具，關係個人財產、信用之表徵，且可預見存摺、
    提款卡及其密碼如交予他人使用，而未加以闡明正常用途，
    極易被利用為與財產有關之犯罪工具，竟仍不顧他人可能遭
    受財產上損害之危險，而基於縱若其金融機構帳戶被利用作
    為詐欺取財，並不違背其本意之幫助犯意，於民國97年3月
    26 日，在台東縣「統一便利商店」之東承門市，以快遞方
    式將其所申設之中國信託商業銀行股份有限公司中港分局所
    申請帳戶（帳號000000000000號，下稱中國信託銀行帳戶）
    及新光商業銀行大墩分行帳戶（帳號0000000000000號，下
    稱新光銀行帳戶）之提款卡2張交寄送到桃園縣平鎮市○○○路「統一便利商店」，迨一位真實年籍姓名不詳之成年人
    收受上開提款卡後，甲○○再於電話中告知提款卡密碼。該
    不詳姓名成年人及所屬詐欺集團成員取得甲○○所有上開提
    款卡（包括密碼）後，即意圖為自己不法之所有，分別於附
    表所示時間，對乙○○、丙○○、戊○○、己○○及丁○○
    等人施以附表所示之詐術，乙○○等人先後將附表所示款項
    匯入至上開甲○○上開銀行帳戶，該不詳姓名成年人及所屬
    詐欺財集團成員隨以提款卡領出詐欺所得之上開款項。嗣經
    乙○○等人發覺受騙而報警處理，員警循線查獲。
二、案經臺北市政府警察局大安分局報由臺灣臺北地方法院檢察
    署檢察官呈轉臺灣高等法院檢察署檢察長令轉臺灣彰化地方
    法院檢察署檢察官偵查後聲請簡易判決處刑，以及臺北市政
    府警察局士林分局報告臺灣士林地方法院檢察署檢察官呈由
    臺灣高等法院檢察署檢察長令轉臺灣桃園地方法院檢察署檢
    察官偵查後併案審理、臺中市警察局第四分局報請臺灣臺中
    地方法院檢察署檢察官偵查後併案審理。
    理    由
一、上揭事實，訊據被告甲○○於審理中坦承不諱，核與被害人
    人乙○○、丙○○、戊○○、己○○及丁○○等人於警詢中
    指述內容相符，復有被告之中國信託銀行中港分行所申設帳
    戶（帳號000000000000號）之帳戶歷史交易查詢、客戶開戶
    資料表、及新光銀行大墩分行帳戶（帳號0000000000000 號
    ）之存款帳戶存提交易明細查詢明細表、開戶資料款卡2 張
    、被告於97年3月26日以宅急便方式寄送中國信託銀行中港
    分行帳戶及新光銀行帳戶之提款卡2張至桃園縣平鎮市○○○路「統一便利商店」之宅急便顧客收執聯及附表所示之被
    害人乙○○等人匯款及報案等資料等附卷可憑。又按自政府
    開放金融機構申請設立以來，金融機構大量增加，使一般人
    申請存款帳戶極為容易、便利，故除非充作犯罪使用，一般
    並無使用他人金融機構帳戶之必要。而坊間新聞媒體，對於
    不肖犯罪集團，經常利用大量取得之金融機構帳戶，作為詐
    欺或恐嚇取財工具，亦多所報導，被告對此應知之甚詳，竟
    仍將其所有上開銀行帳戶之提款卡2張（包括密碼），交付
    予不詳姓名成年人使用，該不詳姓名成年人或所屬詐欺集團
    成員果據以作為詐欺取款之工具，被告自有幫助該不詳姓名
    成年人或所屬詐欺集團成員取財之不確定故意。本件事證明
    確，被告犯行堪以認定。
二、按刑法上之故意，以行為人對於構成犯罪之事實，包括犯罪
    客體、行為、結果等均有具體確定認識，並有意使其發生者
    為確定故意，而行為人對於構成犯罪之事實，雖無具體確定
    認識，但已預見其發生，且其發生不違背其本意者，則為不
    確定故意。又行為人基於幫助他人犯罪之意思，為促成他人
    犯罪而為犯罪構成要件以外之行為，為幫助犯。本件被告將
    其所有上開銀行帳戶之提款卡（包括密碼），交付予不詳姓
    名成年人使用，該不詳姓名成年人或所屬詐欺集團成員嗣據
    以作為詐欺取款之工具，此既不違背被告當初交付提款卡（
    包括密碼）之本意，且係參與提供取得詐欺取財犯罪所得款
    項之工具，對此犯行施以助力，為詐欺取財罪構成要件以外
    之行為，應以詐欺取財罪之幫助犯論之。核被告所為，係犯
    刑法第30條第1項、第339條第1項之幫助詐欺取財罪。被告
    幫助不詳姓名成年人或所屬詐欺集團成員犯詐欺取財罪，為
    幫助犯，應按正犯之刑減輕之。另公訴人雖未起訴附表編號
    2、3、4、5所示之幫助詐欺犯行（臺灣臺中地方法院檢察署
    97度偵字第17806號及臺灣桃園地方法院檢察署97年度偵字
    第16955號移送併案審理部分），然檢察官就犯罪事實之一
    部提起公訴者，其效力及於全部，此為刑事訴訟法第267 條
    所明定，此部分幫助詐欺取財之犯行，與前揭論罪科刑之業
    經起訴公訴者，且有想像競合之裁判上一罪關係，應為起訴
    效力所及，本院自得併予審理。爰審酌被告提供其個人所申
    請之上開帳戶予詐欺集團作為詐欺取財之匯款帳戶使用，助
    長犯罪之不良風氣，幫助犯罪者隱匿真實身分，增加檢警犯
    罪偵查之困難性，不肖之徒，則爭相仿效，藉此手段對社會
    大眾施以詐術，致使受害民眾不斷增加，若不針對提供人頭
    帳戶者，予以適度之刑罰，顯然無法抑制該類型犯罪之發生
    ，暨被告僅與部分被害人乙○○以達成和解，並兼衡酌被告
    本身並未實際參與詐欺取財之犯行，可責難性較為輕微，且
    被告犯後態度良好等一切情狀，量處如主文所示之刑，並諭
    知易科罰金之折算標準，以示懲儆。
據上論斷，應依刑事訴訟法第452條、第273條之1第1項、第299
條第1項前段，刑法第30條第1項前段、第2項、第339條第1項、
第55條、第41條第1項前段，刑法施行法第1條之1，判決如主文
。
本案經檢察官鄭少到庭執行職務。
中    華    民    國    98    年    1    月     23    日
                            刑事第六庭   法  官  鮑慧忠
以上正本證明與原本無異。
如不服本判決應於收受判決後10日內向本院提出上訴書狀，並
應敘述具體理由。其未敘述上訴理由者，應於上訴期間屆滿後
20日內向本院補提理由書(均須按他造當事人之人數附繕本)
「切勿逕送上級法院」。
告訴人或被害人對於判決如有不服具備理由請求檢察官上訴者，
其上訴期間之計算係以檢察官收受判決正本之日期為準。
中    華    民    國    98    年    1    月     23    日
                                         書記官  陳秀娟
附錄本案論罪科刑法條全文：
中華民國刑法第339條
（普通詐欺罪）
意圖為自己或第三人不法之所有，以詐術使人將本人或第三人之
物交付者，處 5 年以下有期徒刑、拘役或科或併科 1 千元以下
罰金。
以前項方法得財產上不法之利益或使第三人得之者，亦同。
前二項之未遂犯罰之。
附表
   ┌───┬───┬────────────────────────┬─────────┐
   │ 編號 │被害人│  詐騙時間、地點、手法及金額                    │ 證          據   │
   ├───┼───┼────────────────────────┼─────────┤
   │ 1    │乙○○│詐欺集團於97年3月30日下午6時26分許，撥打電話給郭│雲林縣警察局虎尾分│
   │      │      │芳汝，並自稱奇摩網站小姐，佯稱乙○○於購物帳單上│局受理刑事案件報案│
   │      │      │弄錯位置，會造成分期付款，須到郵局ATM操作更正， │三聯單及受理各類案│
   │      │      │乙○○不疑有他，而於當日下午7時22分許及當晚9時5 │件紀錄表、乙○○AT│
   │      │      │分許，先後匯兩筆金額9998元及5000元至對方指示之呂│M郵政自動櫃機交易 │
   │      │      │秋燕所申設之萬泰商業銀行營業部分行之帳戶（帳號01│明細表、金融機構  │
   │      │      │0000000000號）及甲○○所申設之中國信託銀行中港分│聯防機制通報單。  │
   │      │      │行之帳戶（帳號000000000000號），嗣後乙○○始知  │                  │
   │      │      │受騙而報警處理。                                │                  │
   ├───┼───┼────────────────────────┼─────────┤
   │ 2    │丙○○│詐欺集團成員於97年3月30日晚上9時30分許，撥打陳巧│丙○○操作郵局櫃員│
   │      │      │穎電話謊稱，自稱是東京著衣的賣家，上一筆交易是便│機之轉匯單2張及台 │
   │      │      │利商店貨到付款，因賣家疏忽拿到分期付款單給其簽收│北富邦銀行櫃員機之│
   │      │      │，若要取消分期付款，須向彰化銀行客服專線聯絡，之│交易明細1張、臺北 │
   │      │      │後就有一名彰化銀行客服專員打來詢問為何要取消分期│縣政府警察局新莊分│
   │      │      │付款，並要求到提款機前依其指示操作方能取消分期付│局中港派出所受理詐│
   │      │      │款，丙○○不疑有他，而依對方指示而誤將25073元及 │騙帳戶通報警示簡便│
   │      │      │2784元轉匯至甲○○所申設之中國信託銀行中港分行帳│格式表及報案三聯單│
   │      │      │戶，以及匯款17000元至陳怡妏所申設之富邦銀行芩雅 │、臺北縣政府警察局│
   │      │      │分行帳戶（帳號000000000000號）。                │新莊分局中港派出所│
   │      │      │                                                │受理各類案件紀錄表│
   │      │      │                                                │、金融機構聯防機制│
   │      │      │                                                │通報單。          │
   ├───┼───┼────────────────────────┼─────────┤
   │ 3    │戊○○│詐欺集團成員於97年3月30日晚上9時，撥打電話給馮祺│戊○○屏東縣警察局│
   │      │      │凱，佯稱戊○○於97年1月下旬有利用網路ATM郵局金融│屏東分局陳報單及受│
   │      │      │卡購買衛星導航器，因銀行作業有誤，銀行以後每月會│理各類案件紀錄表、│
   │      │      │從其存款銀行扣錢，戊○○誤以為真，於97年3月30日 │戊○○之ATM郵政自 │
   │      │      │晚上10時9分許同日10時31分許，在屏東市○○路郵局 │動櫃機交易明細表2 │
   │      │      │，依對方指示而先後誤將23710元及53696元匯入至張維│張。              │
   │      │      │翔向新光商業銀行大墎分行所申請之帳戶（帳號為0383│                  │
   │      │      │000000000號），事後戊○○方知受騙而報警處理     │                  │
   │      │      │。                                              │                  │
   ├───┼───┼────────────────────────┼─────────┤
   │ 4    │己○○│詐欺集團成員於97年3月30日晚上9時39分許，撥打鄭憶│臺北市政府警察局文│
   │      │      │昕電話謊稱，其是東森購物服務人員，以購物付款流程│山二局景美派出所陳│
   │      │      │錯誤為由，若要更正付款流程，須依其指示來操作ATM │報單、受理各類案件│
   │      │      │，己○○不疑有他，而依對方指示，而轉匯2344元至張│紀錄表及報案三聯單│
   │      │      │維翔向新光商業銀行大墎分行所申請之帳戶（帳號為03│、己○○之ATM郵局 │
   │      │      │0000000000號），事後己○○方知受騙而報警處理。  │櫃員機之交易明細表│
   ├───┼───┼────────────────────────┼─────────┤
   │ 5    │丁○○│詐欺集團成員於97年3月30日晚上7時許，撥打丁○○電│臺北市政府警察局士│
   │      │      │話謊稱，其是東森購物服務人員，佯稱丁○○將付款方│林分局蘭雅派出所受│
   │      │      │式簽到分期付款，若要更正付款流程，須依其指示來操│理案件明細表、受理│
   │      │      │作ATM，丁○○不疑有他，而依對方指示，而先後誤將 │各類案件紀錄表及報│
   │      │      │29000、30000、100及9500元轉匯至被告所申設之中國 │案三聯單、桃園縣政│
   │      │      │信託銀行中港分行之帳戶（帳號000000000000號），以│府警察局八德分局四│
   │      │      │及1224元至楊張昕所申設之中國信託商業銀行天母分行│維派出所受理刑事案│
   │      │      │帳戶（帳號000000000000000號），嗣後丁○○始知受 │件報案三聯單、陳美│
   │      │      │騙而報警處理。                                  │玉之中國信託之客戶│
   │      │      │                                                │交易明細表5張。   │
   └───┴───┴────────────────────────┴─────────┘


司法院資訊處製作；財團法人民間司法改革基金會備份。
